臺灣高等法院高雄分院刑事判決　　　　　　 　九十三年度上訴字第一一三一號
　　上　訴　人
　　即　被　告　乙○○
　　指定辯護人　本院公設辯護人　孫妙岑
　　上　訴　人
　　即　被　告　甲○○
　　上　訴　人
　　即　被　告　丙○○
　　共　　　同
　　指定辯護人　陳建誌　律師
右上訴人因被告等殺人未遂等案件，不服臺灣高雄地方法院九十二年度訴字第二五六
七號中華民國九十三年七月三十日、九月廿九日第一審判決（起訴案號：臺灣高雄地
方法院檢察署九十二年度偵字第一六二八四、一九○五七號），提起上訴，本院判決
如左：
    主  文
上訴駁回。
    事  實
一、乙○○於民國（以下同）八十五年間因違反肅清煙毒條例、槍砲彈藥刀械管制條
    例及麻醉藥品管理條例案件，分別經臺灣高雄地方法院判處有期徒刑三年二月、
    一年八月、五月，並定應執行刑為有期徒刑五年，於九十年十一月二十六日假釋
    出監付保護管束，應至九十五年二月十一日始假釋期滿，仍不知悔改；甲○○於
    八十五年間因違反麻醉藥品管理條例案件，經臺灣高雄地方法院判處有期徒刑一
    年八月確定，於八十九年六月二十六日縮刑期滿執行完畢仍不知悔改。乙○○於
  　九十二年一月初某日，在高雄市前鎮區草衙地區，以新臺幣（以下同）十萬元之
    代價，向綽號「阿勇」之姓名年籍不詳之男子購買之仿貝瑞塔（ＢＥＲＥＴＴＡ
    ）廠八四型半自動手槍製造之金屬玩具手槍換裝土造金屬槍管及土造金屬撞針改
    造而成具有殺傷力之改造手槍一支（槍枝管制編號：0000000000號，
    含彈匣二個）及口徑九ＭＭ制式子彈截短彈殼長度改造而成具有殺傷力之子彈十
    六顆，未經許可持有之（乙○○非法持有手槍及恐嚇部分已因撤回上訴而確定）
    。丙○○則於九十二年五月中旬在高屏大橋旁以二十三萬元向綽號「吉普」之姓
    名年籍不詳男子，購買具有殺傷力之改造手槍一支及具有殺傷力之子彈五十顆（
    改造手槍及剩餘之子彈未扣案），未經許可持有之。另甲○○則於九十二年五月
    下旬，在高雄縣大樹鄉以五十五萬元向姓名年籍不詳之男子購買仿美國ＩＮＧＲ
    ＡＭ廠Ｍ１１型口徑九ＭＭ衝鋒槍製造之仿造制式衝鋒槍一支（含彈匣一個，槍
    枝管制編號0000000000號）及制式口徑九ＭＭ子彈五十顆，未經許可
    而持有之。
二、嗣於九十二年六月二十六日晚上十一時五十分許，丙○○持其所有上開具有殺傷
    力之改造手槍一支及子彈數顆，甲○○則持上開衝鋒槍一支及制式子彈數顆，由
    丙○○駕駛自用小客車搭載甲○○，行經高雄縣大寮鄉○○路與萬丹路口，適遇
    乙○○駕駛車牌號碼Ｅ五─一七八七號自用小客車搭載其女友簡偵宜，甲○○與
    丙○○明知乙○○駕駛之小客車內有乙○○及簡偵宜二人，持槍朝車內射擊，可
    能射擊中車內之人，而造成死亡之結果，因前受乙○○持槍射擊恐嚇不滿（乙○○恐嚇部分已判刑確定），竟另行起意，共同基於殺人之不確定故意，分別持槍
    恣意對該車掃射，並一路以時速一百八十公里以上之速度沿路追逐乙○○所駕駛
    之小客車，前後共射擊二十餘發；乙○○亦明知朝車內射擊反擊，可能擊中造成
    車內之人死亡之結果，亦基於不確定殺人之故意，持上開改造之具有殺傷力仿貝
    瑞塔八四型手槍對丙○○所駕駛之車輛還擊一槍，雙方追逐至高雄縣大寮鄉○○
    路與光明路口之全國加油站前，乙○○所駕駛之自用小客車不慎撞上正在該路口
    等待紅燈由盧應俊所駕駛車牌號碼六Ｕ─八○○○號自用小客車，該車再撞擊前
    方由陳連清所駕駛車牌號碼ＵＸ─六九九八號自用小客車，乙○○於車輛撞擊後
    ，丙○○與甲○○所駕駛之小客車高速自旁邊經過，再對乙○○駕駛之小客車射
    擊二發，於駛至前方丁字路口右轉往高屏大橋方向逃逸，乙○○下車再持手槍朝
    甲○○與丙○○所駕駛自用小客車射擊二至三發，後見甲○○與丙○○駕車遠離
    後，隨即與簡偵宜棄車逃逸。嗣於九十二年八月一日下午四時二十分許，乙○○
    在高雄市○○區○○路五三○號之二處為警查獲，並扣得改造之具有殺傷力仿貝
    瑞塔八四型手槍一支、彈匣二個及由口徑九ＭＭ制式手彈截短彈殼長度改造具有
    殺傷力之子彈十四顆（試射五顆，剩餘九顆）；甲○○則於九十二年八月五日零
    時三十分許，經警在其高雄縣鳳山市○○路一九六之二號四樓拘提到案，並帶同
    警方前往高雄縣大寮鄉○○村○○街二十六巷三十五號其住處內，起出仿美國Ｉ
    ＮＧＲＡＭ廠Ｍ１１型口徑九ＭＭ衝鋒槍製造之仿造制式衝鋒槍一支（含彈匣一
    個，槍枝管制編號0000000000號）及制式口徑九ＭＭ子彈四十一顆（
    試射三顆，剩餘三十八顆）及不具殺傷力之土造子彈二顆；又於九十二年八月五
    日晚上八時三十分許，經警在高雄縣大寮鄉○○村○○段潮州寮六一八二─○○○六地號上貨櫃屋內，拘提丙○○到案，丙○○所有之前開改造手槍及子彈，則
    因丙○○知悉乙○○遭查獲後，於九十二年八月一日晚上十時許，將該改造手槍
    連同彈匣一個、子彈十一顆，丟棄在高雄縣大寮鄉萬大橋下高屏溪，而未能起獲
    。
三、案經高雄市政府警察局前鎮分局及高雄縣政府警察局林園分局分別報請臺灣高雄
    地方法院檢察署檢察官偵查起訴。
    理  由
一、訊之上訴人乙○○固坦認於丙○○、甲○○駕車追逐及開槍射擊時，亦有開槍還
    擊，惟矢口否認有何殺人未遂之犯行，辯稱：我沒有殺人之故意，當時我開車沒
    有看就從車子後方擋風玻璃還擊一槍，撞到盧應俊駕駛之車號六Ｕ─八○○○號
    小客車時，再朝地上開一槍，且係遭甲○○、丙○○追逐後，因車後方擋風玻璃
    遭槍擊，係屬現實不法侵害之情況下，有立即之危險，出於防衛才加以還擊，係
    正當防衛行為云云；上訴人丙○○則矢口否認有何持有改造手槍、子彈及殺人未
    遂之犯行，辯稱：我沒有開槍，也沒有持有改造手槍及子彈，是甲○○不會開車
    ，請我開車載他，九十二年六月二十六日我開車載甲○○時，不知道他身上有帶
    槍，他看到被告乙○○就叫我開車追逐，我也不知道甲○○會向乙○○開槍，警
    詢及檢察官偵訊所述，係甲○○教唆我始此說，以分擔他之刑責云云；上訴人甲○○固坦認右揭持有衝鋒槍、子彈，並於九十二年六月二十六日晚上十一時五十
    分許，持其所有上開衝鋒槍、子彈及與同案丙○○共同持上開具有殺傷力之改造
    手槍一支、子彈數顆，由丙○○駕駛小客車搭載甲○○，行經高雄縣大寮鄉○○
    路與萬丹路口，遇同案被告乙○○駕駛車牌號碼Ｅ五─一七八七號自用小客車搭
    載其女友簡偵宜，一路以時速一百八十公里以上之速度沿路追逐乙○○所駕駛之
    小客車，並開槍射擊之事實不諱，惟矢口否認有何殺人未遂之犯行，辯稱：我沒
    有殺人之故意，大約開十槍，乙○○車禍後，我們經過他旁邊，如果要殺他就直
    接下手了云云。惟查：
（一）上訴人乙○○於九十二年六月二十六日晚上十一時五十分許，駕車行經高雄縣
      大寮鄉○○路與萬丹路口，適遇丙○○駕車搭載甲○○，於甲○○、丙○○對
      其開槍射擊並一路追逐時，乙○○亦持上開改造手槍自小客車後擋風玻璃朝丙○○所駕駛之小客車射擊還擊，至高雄縣大寮鄉○○路與鳳屏路口時，撞擊前
      方由盧應俊駕駛之六Ｕ─八○○○號小客車後，丙○○駕駛之小客車迅速自旁
      邊經過，在該路口右轉往高屏大橋方向疾駛時，乙○○復朝丙○○之小客車射
      擊二至三發之事實，業據乙○○於警詢、偵訊、原審及本院審理中坦認不諱，
      並據證人盧應俊、劉雲翔、陳連清於警詢中證述及本院審理中結證明確，另被
      害人丙○○、甲○○於警訊、偵訊中均陳稱：乙○○於撞車後下車朝我們開槍
      ，不知開了幾槍等語明確（見甲○○九十二年八月五日警詢筆錄、九十二年度
      偵字第一六二八四號卷第二十五、二十六頁、三十三至四十一頁、六十六、六
      十七頁、一一三至一一五頁）。又高雄縣政府警察局林園分局刑事組鑑識組於
      案發後立即至現場勘查，在上訴人乙○○駕駛之Ｅ五─一七八七號小客車左後
      方道路上採得制式九○手槍彈殼一枚，於車號六Ｕ─八○○○號與ＵＸ─六九
  　　九九八號小客車間道路上採得制式九○手槍彈殼一枚，於Ｅ五─一七八七號小
      客車後保險桿下方採得鉛製九○手槍彈頭一顆、右前座腳踏板上採得九○手槍
      彈殼一枚、駕駛座腳踏上採得未擊發九○手槍彈殼一顆、後保險桿下方採得疑
      似Ｅ五─一七八七號小客車後保險桿遭子彈擊毀之碎片一小塊、右後方車頂絨
      布內起出鉛製彈頭一顆，另於Ｅ五─一七八七號小客車後擋風玻璃發現兩處彈
      孔、後保險桿發現一處彈孔、右後座車頂絨布內發現遭子彈貫穿彈孔一處等情
      ，有該分局九十三年二月六日林警刑字第○九三○○○○九八六號函附之現場
      查採證紀錄表一份附審卷可按，而前開三枚彈殼經送內政部警政署刑事警察局
      鑑定結果，分別由不同之槍枝所擊發，其中在車號六Ｕ─八○○○號與ＵＸ─
      六九九八號小客車間道路上採得制式九○手槍彈殼一枚，係扣案之上訴人甲○○所持有之衝鋒槍所擊發之事實，亦有刑事警察局九十三年二月二十日刑鑑字
      第○九三○○一七九四四號函附之該局刑鑑字第○九二○一二三四二三號槍彈
      鑑定報告、刑鑑字第○九二○一九四三八七號函影本各一份在審卷可按，並有
      現場照片四十一張在偵卷可按（九十二年度偵字第一六二八四號卷第八十七至
      一○七頁）。而上訴人丙○○與甲○○於警訊、偵訊中均陳稱：甲○○當時係
      持衝鋒槍、丙○○係持手槍，上訴人乙○○前開自白持改造手槍向丙○○駕駛
      之小客車射擊等語，與事實相符，自可採為認定事實之證據。按持槍朝有人駕
      駛之小客車內射擊，顯然足以射擊到車內人員之身體，並造成死亡之結果，為
      一般稍有知識之成年人所知悉，上訴人乙○○於駕駛小客車遭丙○○、甲○○
      追逐時，由車內經後擋風玻璃朝丙○○駕駛之小客車內射擊，於行駛至高雄縣
      大寮鄉○○路與鳳屏路口撞及前方小客車後，猶下車朝丙○○正駛離之小客車
      射擊二至三發，以上訴人乙○○之年齡、智識，應知以手槍朝行駛中之小客車
      射擊，足以射擊到車內人員，並對人體會發生嚴重之危害，有致人於死之可能
      ，上訴人乙○○仍執意為之，對該小客車內開槍，足見上訴人乙○○係以丙○○、甲○○縱發生死亡之結果亦不惜為之之心態而射擊，雖丙○○、甲○○二
      人未遭到子彈射中而生死亡之結果，上訴人乙○○亦難辭殺人未遂之罪責。上
      訴人乙○○雖以：沒有殺人之故意及係對於現在不法之侵害，而出於正當防衛
      等語置辯。按正當防衛必須對於現在不法之侵害始得為之，侵害業已過去，即
      無正當防衛可言；至彼此互毆，又必以一方初無傷人之行為，因排除對方不法
      之侵害而加以還擊，始得以正當防衛論。故侵害已過去後之報復行為，與無從
      分別何方為不法侵害之互毆行為，均不得主張防衛權。又緊急避難行為，以自
      己或他人之生命、身體、自由、財產猝遇危難之際，非侵害他人法益別無救護
      之途，為必要之條件（最高法院三十年上字第一○四○號、二十四年上字第二
      六六九號判例意旨參照）。又被害人丙○○、甲○○及證人盧應俊、劉雲翔、
      陳連清於警詢或偵查中之陳述較為詳盡，上訴人乙○○未於言詞辯論時對之爭
      執，本院審酌該言詞陳述作成時，並無不法之情況，認為適當，自得採為證據
      。查乙○○於撞及盧應俊之小客車後，丙○○駕駛之小客車迅速從旁邊經過，
      並右轉往高屏大橋方向駛離，此時乙○○所受之侵害早已結束，如其畏懼甲○○、丙○○之射擊而不敢妄動，當會逃離避難，始合常情，惟乙○○卻於丙○○駕駛小客車駛離時，由後方持槍向丙○○、甲○○所駕駛之小客車射擊，且
      乙○○與甲○○前已有債務糾紛，乙○○並於九十二年六月二十三日凌晨一時
      許，開槍恐嚇甲○○、丙○○等人，並隨身攜帶前開改造手槍及子彈，顯有遇
      到甲○○等人即相互開槍之意甚明，是上訴人乙○○辯稱：係對於現在不法之
      侵害，而出於防衛自己權利始射擊，屬正當防衛而無殺人之故意云云，亦係避
      重就輕之詞，尚無可採，上訴人乙○○殺人未遂部分，事證已甚明確，上訴人
      乙○○部分其犯行堪以認定。
（二）上訴人丙○○右揭持有改造手槍、子彈，及駕駛小客車搭載甲○○，由丙○○
      持改造手槍、甲○○持衝鋒槍，在九十二年六月二十六日晚上十一時五十分許
      ，在高雄縣大寮鄉○○路與萬丹路口，遇到乙○○所駕駛之小客車，沿路高速
      追逐乙○○，並對乙○○駕駛之小客車連續射擊二十餘發等事實，業據上訴人
      丙○○於警詢中陳稱：在九十二年六月二十三日凌晨，甲○○打電話約乙○○
      在高雄縣大寮鄉○○路高英工商旁談話，我駕車載甲○○，攜帶一把九○手槍
      ，甲○○攜帶一把烏茲衝鋒槍，乙○○駕駛一部小客車看到我與甲○○，倒車
      向我們開一槍後就駕車逃逸，我於九十二年六月二十六日晚上十一時四十分許
      ，駕車載甲○○途經高雄縣大寮鄉○○路與萬丹路口偶遇乙○○駕車，甲○○
      就持烏茲衝鋒槍射擊乙○○座車，乙○○看到我與甲○○，立即駕車逃逸，我
      也持九○手槍自後追逐沿路開了七、八槍，沿萬丹路往光明路沿路追逐，一直
      追至鳳屏路光明路口，乙○○撞上前方車輛，乙○○下車又朝我們開一槍，我
      與甲○○就駕車往鳳屏路屏東方向逃逸，我的槍於九十二年五月中旬以二十萬
      元在高屏大橋旁向綽號「吉普」之男子買的，在九十二年八月一日晚上十時許
      ，知道乙○○被逮捕，將槍連同彈匣一只、子彈十一發丟棄在高雄縣大寮鄉萬
      大橋下高屏溪內等語（見九十二年度偵字第一六二八四號卷三十三至四十一頁
      ），丙○○於檢察官偵訊時亦陳稱：於九十二年六月二十六日晚上十一時四十
      分許，駕車載甲○○在高雄縣大寮鄉○○路與萬丹路口看見乙○○，就一路追
      逐，我拿九○手槍開七、八槍、甲○○持烏茲衝鋒槍射擊，‧‧，我的槍於九
      十二年五月中旬以二十三萬元在高屏大橋旁向綽號「吉普」之男子買的，附送
      五十顆子彈，案發後知悉乙○○被逮捕，將槍、彈丟到萬大橋下高屏溪內等語
      （九十二年度偵字第一六二八四號卷六十六、六十七頁、一一三至一一五頁）
      ，核與同案被告甲○○於警、偵訊供述之情節相符（甲○○九十二年八月五日
      警詢筆錄、九十二年度偵字第一六二八四號卷第二十五、二十六頁、六十六、
      六十七頁、一一三至一一五頁），並據被害人乙○○於警詢、檢察官偵訊、原
      審及本院審理中陳明在卷。又警員於九十二年八月五日零時三十分許，在高雄
      縣鳳山市○○路一九六之二號四樓將甲○○拘提到案，並在高雄縣大寮鄉○○
      村○○街二十六巷三十五號甲○○住處內，扣得前開衝鋒槍一支及子彈四十一
      顆，經送內政部警政署刑事警察局鑑定結果，認：送鑑烏茲衝鋒槍一支（含彈
      匣一個，槍枝管制編號0000000000號）係仿美國ＩＮＧＲＡＭ廠Ｍ
      １１型口徑九ＭＭ衝鋒槍製造之仿造衝鋒槍，機械能良好，可擊發適用口徑九
      ＭＭ制式子彈認具殺傷力，送鑑子彈四十三顆，其中四十一顆，經試射三顆，
      認均係口徑九ＭＭ制式子彈，認均具殺傷力，其餘二顆均係由土造金屬彈殼加
      裝直徑約八點九ＭＭ金屬彈頭組合而成之土造子彈，採樣一顆試射，無法擊發
      ，認不具殺傷力，有該局九十二年九月三十日刑鑑字第○九二○一五四二四二
      號槍彈鑑定書一份在卷可參（九十二年度偵字第一九○五七號卷第二十八頁）
      ，而上開衝鋒槍為仿美國原廠製造之衝鋒槍，非由玩具槍改造或土造而成，係
      屬槍砲彈藥刀械管制條例第四條第一項第一款所稱之「衝鋒槍」，亦有內政部
      九十三年三月三十日內授警字第○九三○○七五五一○號函附審卷可按，此外
      ，復有前開制式衝鋒槍一支及具殺傷力之制式子彈四十一顆扣案可資佐證。又
      高雄縣政府警察局林園分局刑事組鑑識組於案發現場制式九○手槍彈殼三枚，
      分屬不同之槍枝所擊發，其中在車號六Ｕ─八○○○號與ＵＸ─六九九八號小
      客車間道路上採得制式九○手槍彈殼一枚，係扣案之共同被告甲○○所持有之
      衝鋒槍所擊發之事實，有前開刑事警察局九十三年二月二十日刑鑑字第○九三
      ○○一七九四四號函附之該局刑鑑字第○九二○一二三四二三號槍彈鑑定報告
      、刑鑑字第○九二○一九四三八七號函影本各一份在審卷可按，而上訴人乙○○亦持有一把改造手槍，堪認案發當時丙○○確實另行持有一把槍枝，丙○○
      於警詢、檢察官偵訊中自白其持有手槍、子彈等語，核與前開鑑定事實相符，
      自可採為認定事實之證據。另乙○○駕駛之Ｅ五─一七八七號小客車後保險桿
      下方採得鉛製九○手槍彈頭一顆、後保險桿下方採得疑似Ｅ五─一七八七號小
      客車後保險桿遭子彈擊毀之碎片一小塊、右後方車頂絨布內起出鉛製彈頭一顆
      ，另於Ｅ五─一七八七號小客車後擋風玻璃發現兩處彈孔、後保險桿發現一處
      彈孔、右後座車頂絨布內發現遭子彈貫穿彈孔一處等情，亦有該開林園分局九
      十三年二月六日林警刑字第○九三○○○○九八六號函附之現場查採證紀錄表
      一份附審卷可按，並有場照片四十一張在偵卷可按（九十二年度偵字第一六二
      八四號卷第八十七至一○七頁），堪認丙○○與甲○○沿路追逐乙○○並開槍
      射擊，子彈確實擊中乙○○駕駛之小客車後擋風玻璃、後保險桿、射入車頂絨
      布內，又丙○○所持有之手槍一支及剩餘子彈十一顆，案發後，於九十二年八
      月一日晚上十時許，丟棄在高雄縣大寮鄉萬大橋高屏溪內，業據丙○○於警詢
      及檢察官偵訊時陳明在卷，丙○○帶同警員至萬大橋下其丟棄槍、彈之現場，
      已無法尋獲槍、彈之事實，有警詢筆錄（丙○○九十二年八月二十二日警詢筆
      錄）及現場相片二張在卷可參，雖丙○○於警詢及檢察官偵訊中均陳稱其持有
      之手槍係制式手槍，但該手槍並未扣案，並無證據足資證明係制式手槍，依罪
      疑惟輕之法理，自無從僅依丙○○之自白即認係制式手槍，然上訴人丙○○持
      有之手槍既能擊發所適用之子彈，並穿透小客車之擋風玻璃、保險桿、車頂，
      堪認該槍枝及子彈均具有殺傷力，是上訴人丙○○未經許可持有具殺傷力之改
      造手槍及子彈之事實，均堪認定。
（三）上訴人甲○○於九十二年五月下旬，在高雄縣大樹鄉以五十五萬元向姓名年籍
      不詳之男子購買仿美國ＩＮＧＲＡＭ廠Ｍ１１型口徑九ＭＭ衝鋒槍製造之仿造
      制式衝鋒槍一支（含彈匣一個，槍枝管制編號0000000000號）及口
      徑九ＭＭ制式子彈五十顆，未經許可而持有之犯罪事實，業據上訴人甲○○於
      警詢、檢察官偵訊、原審及本院審理中坦承不諱，甲○○於九十二年八月五日
      零時三十分許，經警在其高雄縣鳳山市○○路一九六之二號四樓拘提到案，並
      帶同警方前往高雄縣大寮鄉○○村○○街二十六巷三十五號其住處內，扣得前
      開衝鋒槍一支及子彈四十一顆，經送內政部警政署刑事警察局鑑定結果，認：
      係仿美國ＩＮＧＲＡＭ廠Ｍ１１型口徑九ＭＭ衝鋒槍製造之仿造衝鋒槍，機械
      能良好，可擊發適用口徑九ＭＭ制式子彈認具殺傷力，送鑑子彈四十三顆，其
      中四十一顆，經試射三顆，認均係口徑九ＭＭ制式子彈，認均具殺傷力，其餘
      二顆均係由土造金屬彈殼加裝直徑約八點九ＭＭ金屬彈頭組合而成之土造子彈
      ，採樣一顆試射，無法擊發，認不具殺傷力，有該局九十二年九月三十日刑鑑
      字第○九二○一五四二四二號槍彈鑑定書一份在卷可參（九十二年度偵字第一
      九○五七號卷第二十八頁），而上開衝鋒槍為仿美國原廠製造之衝鋒槍，非由
      玩具槍改造或土造而成，係屬槍砲彈藥刀械管制條例第四條第一項第一款所稱
      之「衝鋒槍」，亦有內政部九十三年三月三十日內授警字第○九三○○七五五
      一○號函附審卷可按，此外，復有前開制式衝鋒槍一支及具殺傷力之制式子彈
      四十一顆扣案可資佐證，上訴人甲○○右揭持有制式衝鋒槍及子彈之事實，事
      證明確，堪以認定。
（四）上訴人甲○○持上開衝鋒槍及子彈與丙○○持有改造手槍、子彈，由丙○○駕
      駛小客車搭載甲○○，於九十二年六月二十六日晚上十一時五十分許，在高雄
      縣大寮鄉○○路與萬丹路口，遇到乙○○所駕駛之小客車，甲○○與丙○○所
      駕駛之小客車沿路高速追逐乙○○，並對乙○○駕駛之小客車連續射擊二十餘
      發等事實，業據丙○○於警詢中陳稱：在九十二年六月二十三日凌晨，甲○○
      打電話約乙○○在高雄縣大寮鄉○○路高英工商旁談話，我駕車載甲○○，攜
      帶一把九○手槍，甲○○攜帶一把烏茲衝鋒槍，乙○○駕駛一部小客車看到我
      與甲○○，倒車向我們開一槍後就駕車逃逸，我於九十二年六月二十六日晚上
      十一時四十分許，駕車載甲○○途經高雄縣大寮鄉○○路與萬丹路口偶遇乙○○駕車，甲○○就持烏茲衝鋒槍射擊乙○○座車，乙○○看到我與甲○○，立
      即駕車逃逸，我也持九○手槍自後追逐沿路開了七、八槍，沿萬丹路往光明路
      沿路追逐，一直追至鳳屏路光明路口，乙○○撞上前方車輛，乙○○下車又朝
      我們開一槍，我與甲○○就駕車往鳳屏路屏東方向逃逸，我的槍於九十二年五
      月中旬以二十萬元在高屏大橋旁向綽號「吉普」之男子買的，在九十二年八月
      一日晚上十時許，知道乙○○被逮捕，將槍連同彈匣一只、子彈十一發丟棄在
      高雄縣大寮鄉萬大橋下高屏溪內等語（九十二年度偵字第一六二八四號卷三十
      三至四十一頁），丙○○於檢察官偵訊時亦陳稱：於九十二年六月二十六日晚
      上十一時四十分許，駕車載甲○○在高雄縣大寮鄉○○路與萬丹路口看見乙○○，就一路追逐，我拿九○手槍開七、八槍、甲○○持烏茲衝鋒槍射擊，‧‧
      ，我的槍於九十二年五月中旬以二十三萬元在高屏大橋旁向綽號「吉普」之男
      子買的，附送五十顆子彈，案發後知悉乙○○被逮捕，將槍、彈丟到萬大橋下
      高屏溪內等語（九十二年度偵字第一六二八四號卷六十六、六十七頁、一一三
      至一一五頁），上訴人甲○○於警、偵訊亦為相同之供述（甲○○九十二年八
      月五日警詢筆錄、九十二年度偵字第一六二八四號卷第二十五、二十六頁、六
      十六、六十七頁、一一三至一一五頁），並據乙○○於警詢、檢察官偵訊、原
      審及本院審理中陳明在卷。又高雄縣政府警察局林園分局刑事組鑑識組於案發
      現場制式九○手槍彈殼三枚，分屬不同之槍枝所擊發，其中在車號六Ｕ─八○○○號與ＵＸ─六九九八號小客車間道路上採得制式九○手槍彈殼一枚，係扣
      案之被告甲○○所持有之衝鋒槍所擊發之事實，有前開刑事警察局九十三年二
      月二十日刑鑑字第○九三○○一七九四四號函附之該局刑鑑字第○九二○一二
      三四二三號槍彈鑑定報告、刑鑑字第○九二○一九四三八七號函影本各一份在
      審卷可按，而乙○○亦持有一把改造手槍，堪認案發當時丙○○確實另行持有
      一把槍枝，丙○○於警詢、檢察官偵訊中自白其持有手槍、子彈等語，核與事
      實相符，自可採為認定事實之證據。另乙○○駕駛之Ｅ五─一七八七號小客車
      後保險桿下方採得鉛製九○手槍彈頭一顆、後保險桿下方採得疑似Ｅ五─一七
      八七號小客車後保險桿遭子彈擊毀之碎片一小塊、右後方車頂絨布內起出鉛製
      彈頭一顆，另於Ｅ五─一七八七號小客車後擋風玻璃發現兩處彈孔、後保險桿
      發現一處彈孔、右後座車頂絨布內發現遭子彈貫穿彈孔一處等情，亦有前開林
      園分局九十三年二月六日林警刑字第○九三○○○○九八六號函附之現場查採
      證紀錄表一份附審卷可按，並有場照片四十一張在偵卷可按（九十二年度偵字
      第一六二八四號卷第八十七至一○七頁），堪認丙○○與甲○○沿路追逐乙○○並開槍射擊，子彈確實擊中乙○○駕駛之小客車後擋風玻璃、後保險桿、射
      入車頂絨布內，又丙○○所持有之手槍一支及剩餘子彈十一顆，案發後，於九
      十二年八月一日晚上十時許，丟棄在高雄縣大寮鄉萬大橋高屏溪內，業據丙○○於警詢及檢察官偵訊時陳明在卷，丙○○帶同警員至萬大橋下其丟棄槍、彈
      之現場，已無法尋獲槍、彈之事實，有警詢筆錄（丙○○九十二年八月二十二
      日警詢筆錄）及現場相片二張在卷可參，雖丙○○於警詢及檢察官偵訊中均陳
      稱其持有之手槍係制式手槍，但該手槍並未扣案，並無證據足資證明係制式手
      槍，依罪疑惟輕之法理，自無從僅依丙○○之自白即認係制式手槍，然丙○○
      持有之手槍既能擊發所適用之子彈，並穿透小客車之擋風玻璃、保險桿、車頂
      ，堪認該槍枝及子彈均具有殺傷力，是丙○○與甲○○一同向乙○○所駕駛小
      客車內射擊時，係持有具殺傷力之改造手槍及子彈之事實，均堪認定。
（五）依上訴人甲○○、丙○○之年齡、智識，應知以衝鋒槍及改造手槍，接續向行
      駛之小客車內射擊，極易射擊到車內人員，對人體會發生嚴重之危害，有致人
      於死之可能，上訴人甲○○與丙○○仍執意為之，且沿路以時速一百八十公里
      之高速追逐，射擊約二十餘發，於乙○○撞擊前方車輛後，甲○○與丙○○猶
      射擊乙○○之小客車二發，其二人有致乙○○於死之決意及犯意聯絡甚明，上
      訴人甲○○持有制式衝鋒槍及子彈，並與丙○○共持具有殺傷力之改造手槍及
      子彈，基於殺人之故意，追逐、射擊乙○○、簡偵宜之犯行甚明，事證明確，
      又上訴人甲○○另辯稱：若有殺人犯意，於乙○○撞車停下時就可將之射殺，
      未再開槍，可見無殺人犯意云云，惟查持衝鋒槍向行駛之小客車內射擊，極易
      射擊到車內人員，若射中人體會發生嚴重之死亡結果，此為極為明顯之道理，
      被害人乙○○撞車停下時上訴人甲○○雖未再開槍，惟此僅表示甲○○怕造成
      嚴重結果而停止殺人動作，並不能証明其先前開槍無殺人犯意，上訴人甲○○
      辯稱並無殺人之故意云云，亦屬避重就輕之詞，無可採信。
（六）上訴人丙○○於原審及本院審理中雖翻異前詞改稱：前開改造手槍、衝鋒槍及
      子彈均係甲○○所有，甲○○叫我駕車追逐乙○○，我不知道甲○○要開槍，
      警、偵訊是甲○○要我擔下一支槍之罪責，叫我供稱手槍子彈是我持有云云。
      經查上訴人丙○○於警詢、檢察官偵訊時，均供稱手槍及子彈係其向綽號「吉
      普」之男子購買而持有，其供稱購買之經過、價格、駕車搭載甲○○追逐乙○○之小客車及其在車內開約七、八槍、事後於九十二年八月一日將槍、彈丟棄
      在萬大橋下之高屏溪中等情節，前後供述均一致，並與甲○○及乙○○供述之
      情節相符，且警詢、偵訊中距案發時間較接近，尚無暇考慮利害關係及勾串共
      犯，嗣丙○○、甲○○分別於九十二年八月十三日、九十二年九月二十四日先
      後入台灣屏東戒治所強制戒治，而丙○○於九十二年十一月二十六日在屏東戒
      治所律師接見時，亦談及：同案之人願承擔所有罪責，欲翻供案情，不願負擔
      刑責，此有臺灣屏東戒治所九十三年二月十日屏戒字第○九三九○○○二九二
      號函附之屏東監獄收容人律師接見紀錄簿影本在審卷可參，是丙○○在同一戒
      治所中戒治，已推由甲○○承擔本件所有罪責。又丙○○於警詢、檢察官偵訊
      時之供述亦係出於自由意識，業據丙○○於原審審理中供述在卷（見九十三年
      五月十九日原審審判筆錄），且與事實相符，其於本院審理中之翻異辯稱：未
      持有槍彈云云，顯係事後卸責之詞，不足採取。又被害人乙○○於警詢或偵查
      中之陳述較為詳盡，上訴人丙○○、甲○○未於言詞辯論終結對之爭執，本院
      審酌該言詞陳述作成時，並無不法之情況，認為適當，自得採為證據。次按以
      手槍向行駛之小客車內射擊，極易射擊到車內人員，對人體會發生嚴重之危害
      ，有致人於死之可能，上訴人丙○○與甲○○仍執意為之，且沿路以時速一百
      八十公里之高速追逐，射擊約二十餘發，於乙○○撞擊前方車輛後，猶射擊乙○○之小客車二發，上訴人丙○○是開車之人，一路配合尾追乙○○，再由甲○○開槍，其二人有致乙○○於死之決意及犯意聯絡甚明，是上訴人丙○○辯
      稱並無殺人之故意云云，亦屬避重就輕之詞，亦無可採，上訴人丙○○持有具
      殺傷力之改造手槍及子彈，並與甲○○共持衝鋒槍基於殺人之故意，追逐、射
      擊乙○○之犯行亦堪認定。
二、按意圖犯罪而無故持有手槍及子彈，固可認係意圖供犯罪而持有，其持有槍、彈
    與犯特定之罪之間，有方法結果之牽連關係，應依刑法第五十五條之規定，應從
    一重之罪處斷。但如持有之初，並無犯特定之罪之意圖，而係於無故持有行為繼
    續中，因某種原因之介入，始持以犯罪，其為犯持定之罪而持有之行為，乃原單
    純持有繼續犯之一部分，不容割裂而另論以一意圖供犯罪而持有罪，更不得因其
    事後持以犯罪，而追溯至其原單純持有部分，合併論以一個意圖供犯罪之用而持
    有罪，故其持有手槍與嗣後所犯特定犯罪之間，並無牽連關係，應分論併罰（最
    高法院九十年度台上字第七四九八號判決要旨參照）。核上訴人乙○○持改造手
    槍朝他人之車輛射擊，係犯刑法第二百七十一條第二項、第一項之殺人未遂罪（
    非法持有改造手槍、子彈部分已因撤回上訴而確定）。又其一開槍射擊多次之殺
    人行為，同時致危及被害人丙○○、甲○○之生命法益，係同種想像競合犯，應
    擇一殺人未遂罪論處。上訴人丙○○原持有具殺傷力之改造手槍及子彈部分，核
    係犯槍砲彈藥刀械管制條例第十一條第四項之未經許可持有可發射子彈具有殺傷
    力之改造手槍罪，同條例第十二條第四項之未經許可持有子彈罪；上訴人甲○○
    原持有衝鋒槍及子彈部分，核係犯槍砲彈藥刀械管制條例第七條第四項之未經許
    可持有衝鋒槍罪、及槍砲彈藥刀械管制條例第十二條第四項之未經許可持有子彈
    罪。上訴人丙○○原一行為持有具殺傷力之改造手槍及子彈，上訴人甲○○原一
    行為持有衝鋒槍及子彈，均為異種想像競合犯，上訴人丙○○應從一重論以持有
    具殺傷力之改造手槍罪，上訴人甲○○從一重論以持有衝鋒槍罪。公訴意旨認上
    訴人丙○○原持有之手槍係制式手槍，認係犯槍砲彈藥刀械管制條例第七條第四
    項之持有手槍罪云云，惟本院審理結果，認丙○○係犯未經許可持有可發射子彈
    之改造手槍罪，已如前述，惟其基本事實同一，本院自應予以審理，並變更此部
    分之起訴法條。又上訴人丙○○、甲○○分持改造手槍、衝鋒槍及子彈，共同基
    於殺人之犯意聯絡而射擊乙○○、簡偵宜而共同殺人部分，均係犯刑法第二百七
    十一條第二項、第一項之殺人未遂罪；上訴人丙○○共同持衝鋒槍及子彈部分（
    其持有改造手槍、子彈部分前已論列），另犯槍砲彈藥刀械管制條例第七條第四
    項之共同未經許可持有衝鋒槍罪、及槍砲彈藥刀械管制條例第十二條第四項之共
    同未經許可持有子彈罪；上訴人甲○○共同持改造手槍及子彈部分（其持有衝鋒
    槍、子彈部分前已論列），另犯槍砲彈藥刀械管制條例第十一條第四項之共同未
    經許可持有可發射子彈具有殺傷力之改造手槍罪，同條例第十二條第四項之共同
    未經許可持有子彈罪。上訴人丙○○、甲○○間就上開共同持有改造手槍、衝鋒
    槍、子彈及殺人未遂犯行，互有犯意聯絡及行為分擔，均為共同正犯。又上訴人
    丙○○、甲○○共同持有改造手槍、衝鋒槍罪與殺人未遂間，有方法結果之牽連
    關係，為牽連犯，應從一重之殺人未遂處斷。又丙○○、甲○○開槍射擊多次之
    殺人行為，同時危及被害人乙○○、簡偵宜之生命法益，係同種想像競合犯，應
    擇一以殺人未遂罪論處。上訴人丙○○原持有可發射子彈具有殺傷力之改造手槍
    與與前述所從重處斷之殺人未遂二罪間，上訴人甲○○原持有衝鋒槍與前述所從
    重處斷之殺人未遂二罪間，均行為不同，罪名互殊，犯意各別，均應分論併罰。
    上訴人乙○○、丙○○、甲○○已著手於殺人犯罪行為之實施，而未至對方生死
    亡之結果，為未遂犯，應依刑法第二十六條前段規定減輕其刑。又上訴人甲○○
    於八十五年間因違反麻醉藥品管理條例案件，經台灣高雄地方法院判處有期徒刑
    一年八月確定，於八十九年六月二十六日縮刑期滿執行完畢之事實，有臺灣高等
    法院被告全國前案紀錄表及臺灣高雄地方法院檢察署刑案資料查註紀錄表各一份
    在卷可稽，其於有期徒刑執行完畢，五年以內再犯本件有期徒刑以上之罪，為累
    犯，依刑法第四十七條規定，就所犯上開二罪應各加重其刑，惟所犯殺人未遂罪
    部分，法定刑死刑及無期徒刑部分，依法不得加重，僅就有期徒刑部分加重之，
    其殺人未遂罪部分，刑有加重及減輕之事由，應先加重後減輕之。
三、原審適用槍砲彈藥刀械管制條第七條第四項、第十一條第四項、第十二條第四項
    ，刑法第十一條前段、第二十八條、第二百七十一條第二項、第一項、第五十五
    條、第二十六條前段、第四十七條、第五十一條第五款、第四十二條第二項、第
    三項（罰金五十萬元易服勞役部分原判決誤引第二項應予更正）第三十八條第一
    項第一款、罰金罰鍰提高標準條例、第二條，現行法規所定貨幣單位折算新台幣
    條例第二條規定，並審酌上訴人乙○○持改造玩具手槍殺人未得逞，上訴人丙○○、甲○○共同持衝鋒槍、改造手槍殺人未得逞，丙○○、甲○○未經許可持有
    槍彈，造成社會治安潛在危險，且駕車沿路追逐、射擊，嚴重危害社會治案，尚
    未釀成死亡結果等一切情狀，就乙○○殺人未遂部分量處有期徒刑五年二月，就
    丙○○殺人未遂部分量處有期徒刑七年、原非法持有改造手槍部分量處有期徒刑
    一年六月，併科罰金十萬元，就甲○○殺人未遂部分量處有期徒刑七年六月、原
    非法持有衝鋒槍部分量處有期徒刑六年，併科罰金五十萬元，並就丙○○部分定
    執行刑為有期徒刑八年四月，併科罰金十萬元，就甲○○部分定執行刑為有期徒
    刑十三年二月，併科罰金五十萬元，丙○○、乙○○所處罰金刑部分並均諭知易
    服勞役之折算標準。並說明扣案之上訴人乙○○所有之仿貝瑞塔（ＢＥＲＥＴＴ
    Ａ）廠八四型半自動手槍製造之金屬玩具手槍換裝土造金屬槍管及土造金屬撞針
    改造而成之改造手槍一支（槍枝管制編號：0000000000號，含彈匣二
    個）及口徑九ＭＭ制式子彈截短彈殼長度改造而成之子彈九顆，均具殺傷力，屬
    違禁物，應依刑法第三十八條第一項第一款宣告沒收；扣案之上訴人甲○○所有
    仿美國ＩＮＧＲＡＭ廠Ｍ１１型口徑九ＭＭ衝鋒槍製造之仿造制式衝鋒槍一支（
    含彈匣一個，槍枝管制編號0000000000號）及制式口徑九ＭＭ子彈三
    十八顆，均具殺傷力，且係供丙○○、甲○○共同犯殺人未遂罪所用之物，依共
    犯共同責任之法理，應依刑法第三十八條第一項第一款宣告沒收之理由。及說明
    另扣案之上訴人乙○○所有之子彈五顆、上訴人甲○○所有之子彈三顆，業經內
    政部警政署刑事警察局鑑定時實際試射，均已擊發，已不具有殺傷力，及另扣案
    之甲○○所有之土造子彈二顆，不具殺傷力，均非違禁物，均爰不予一併為沒收
    之諭知。及說明另上訴人丙○○所有之改造手槍一支及子彈十一顆，固均具殺傷
    力，係違禁物，惟警員拘提丙○○到案時，未扣得上開槍彈，而丙○○於警、偵
    訊中亦陳明丟棄於高屏溪內，經丙○○帶同警員前往搜尋，均未尋獲，有警詢筆
    錄及照片二張在卷可稽，且於九十三年七月二日台灣中、南地區發生豪雨，高屏
    溪溪水暴漲，封閉高屏大橋，堪認丙○○丟棄之槍、彈業已遭溪流沖失、淹沒而
    滅失，其不予宣告沒收之理由。經核原判決認事用法並無不合，量刑及定執行刑
    亦屬適當，上訴人乙○○、丙○○、甲○○三人上訴否認持槍殺人未遂，上訴人
    丙○○另否認非法持有槍彈，上訴人甲○○另指摘持有衝鋒槍部分量刑過重，均
    為無理由，均應予駁回。
據上論斷，應依刑事訴訟法第三百六十八條，判決如主文。
本案經檢察官陳新慶到庭執行職務。
中　  　華　  　民  　　國　　  九十四　　年　　 一　　月　  　 四　  　日
　　　　　　　　                 臺灣高等法院高雄分院刑事第六庭
　　　　　　　　　　　　               審判長法官　王憲義
　　　　　　　　　　　　　　　               法官　范惠瑩
　　　　　　　　　　　　               　　　法官　張盛喜
右正本證明與原本無異。
如不服本判決應於收受本判決後十日內向本院提出上訴書狀，其未敘述上訴理由者，
並得於提起上訴後十日內向本院補提理由書狀（均須按他造當事人之人數附繕本）「
切勿逕送上級法院」。
　　　　　　　　　　　　　                 書記官　楊茱宜
中　  　華　  　民　  　國　 　九十四　　年　　  一　　  月　 　六　　  日
附錄本案論罪科刑法條全文：
槍砲彈藥刀械管制條例第七條第四項
未經許可，製造、販賣或運輸火砲、肩射武器、機關槍、衝鋒槍、卡柄槍、自動步槍
、普通步槍、馬槍、手槍或各類砲彈、炸彈、爆裂物者，處死刑、無期徒刑或七年以
上有期徒刑；處徒刑者，併科新台幣三千萬元以下罰金。
未經許可，轉讓、出租或出借前項所列槍砲、彈藥者，處無期徒刑或五年以上有期徒
刑，併科新台幣一千萬元以下罰金。
意圖供自己或他人犯罪之用，而犯前二項之罪者，處死刑或無期徒刑；處徒刑者，併
科新台幣五千萬元以下罰金。
未經許可，持有、寄藏或意圖販賣而陳列第一項所列槍砲、彈藥者，處五年以上有期
徒刑，併科新台幣一千萬元以下罰金。
第一項至第三項之未遂犯罰之。
槍砲彈藥刀械管制條例第十一條第四項：
未經許可，製造、販賣或運輸第四條第一項第一款所稱其他可發射金屬或子彈具有殺
傷力之各式槍砲者，處五年以上有期徒刑，併科新臺幣一千萬元以下罰金。
未經許可，轉讓、出租或出借前項所列槍砲者，處三年以上十年以下有期徒刑，併科
新臺幣七百萬元以下罰金。
意圖供自己或他人犯罪之用，而犯前二項之罪者，處無期徒刑或七年以上有期徒刑，
併科新臺幣一千萬元以下罰金。
未經許可，持有、寄藏或意圖販賣而陳列第一項所列槍砲者，處一年以上七年以下有
期徒刑，併科新臺幣七百萬元以下罰金。第一項至第三項之未遂犯罰之。
槍砲彈藥刀械管制條例第十二條第四項：
未經許可，製造、販賣或運輸子彈者，處一年以上七年以下有期徒刑，併科新台幣五
百萬元以下罰金。
未經許可，轉讓、出租或出借子彈者，處六月以上五年以下有期徒刑，併科新台幣三
百萬元以下罰金。
意圖供自己或他人犯罪之用，而犯前二項之罪者，處三年以上十年以下有期徒刑，併
科新台幣七百萬元以下罰金。
未經許可，持有、寄藏或意圖販賣而陳列子彈者，處五年以下有期徒刑，併科新台幣
三百萬元以下罰金。
第一項至第三項之未遂犯罰之。
中華民國刑法第二七一條 (普通殺人罪)
殺人者，處死刑、無期徒刑或十年以上有期徒刑。
前項之未遂犯罰之。
預備犯第一項之罪者，處二年以下有期徒刑。
